【裁判字號】    98,交聲,1918
【裁判日期】    990118
【裁判案由】    違反道路交通管理處罰條例聲明異議
【裁判全文】
臺灣臺北地方法院交通事件裁定        98年度交聲字第1918號
原處分機關  臺北市交通事件裁決所
異  議  人
即受處分人    甲○○
上列受處分人因違反道路交通管理處罰條例案件，對於原處分機
關臺北市交通事件裁決所於中華民國98年4月3日所為之處分（原
處分案號：北市裁催字第裁22-A00YMM756號），聲明異議，本院
裁定如下：
    主  文
原處分撤銷。
甲○○不罰。
    理  由
一、本件原處分意旨略以：本件異議人即受處分人（下稱受處分
    人）甲○○於民國98年1月5日凌晨4時16分許，駕駛車牌號
    碼U6-6253號自用小客車，沿臺北市○○路○段東往西方向行
    駛，行經設有行車燈光號誌管制之信義路6段及松德路交岔
    路口處時，於面對信義路6段之燈光號誌紅燈已亮起，仍闖
    紅燈違規左轉松德路行駛，經臺北市政府警察局信義分局交
    通分隊警員乙○○駕駛警車追躡攔停，以受處分人違反道路
    交通管理處罰條例第53條第1項款規定填製臺北市政府警察
    局北市警交大字第A00YM756號舉發違反道路交通管理事件通
    知單（下稱通知單）舉發，受處分人拒絕於警員開立之通知
    單上簽名或蓋章，製單警員遂將通知聯交付受處分人收受，
    並於舉發通知單上載明受處分人「拒簽」等語，因受處分人
    逾舉發通知單上所載應到案日期（98年1月20日）60日以上
    仍未到案，經原處分機關即臺北市交通事件裁決所於98年4
    月3日，逕依道路交通管理處罰條例第53條第1項、第63條第
    1項第3款（原處分漏載第3款）規定裁處受處分人罰鍰新臺
    幣（下同）5,400元，並記違規點數3點，受處分人於98年4
    月13日收受上開裁決書，並於收受送達後20日內之98年4月
    24日聲明異議，經原處分機關函請原舉發單位調查結果，仍
    認受處分人有上開違規行為。
二、本件異議意旨略以：受處分人於上揭時、地，因1歲半幼女
    肚子餓，急忙之下，忘記帶駕駛執照即開車出門至三分鐘車
    程之路口購買早餐，回程途中，遇到警員盤查，我從信義路
    6段左轉進入松德路時，係確認路口號誌轉變為綠燈時才左
    轉，受處分人車上小孩才1歲半，豈會不顧小孩安全而強行
    左轉？警員跟隨1分鐘亮燈指示我停車，並說明要我出示駕
    駛執照、行車執照，我告知警員小孩在哭，能否到前面家中
    ，不到1分鐘車程，我因心急而口氣有點不好，警員態度亦
    非常惡劣，要我下車淋雨，但這都其次，開單與否不重要，
    但是就我無證明文件，恐嚇可以將我帶回警局，試問路口轉
    角便是住所，小孩哭肚子餓，難道不能跟隨回去拿相關證明
    身分文件，然後硬要說我闖紅燈，我不想狡辯，莫須有罪行
    ，當場警員有拿出V8拍攝，試問我行駛不到40公里車速，他
    大可拍攝指證，說他就在我後面，警員最後說我不認為我有
    違規可以不簽，當下我拒簽，他說事後會收到單子，當日中
    午，我即以便民MAIL提出申訴，但未有所回應，至98年2月
    13 日竟收到裁決寄來通知，才恍然大悟，在並未有所裁決
    之前，已判決我違規事件，為此聲明異議，請求將原處分撤
    銷等語。
三、經查：
  (一)按汽車駕駛人，行經有燈光號誌管制之交岔路口闖紅燈者，
    處1,800元以上5,400元以下罰鍰，並記違規點數3點，固為
    道路交通管理處罰條例第53條第1項、第63條第1項第3款所
    明定。惟按違反道路交通管理處罰條例之行為，自行為成立
    之日起；行為有連續或繼續之狀態者，自行為終了之日起，
    逾3個月不得舉發，道路交通管理處罰條例第90條前段定有
    明文。揆諸其立法目的在避免法律關係遲不確定致生法秩序
    不安定之結果，並同時保障人民權益。又88年2月3日公布、
    90年1月1日施行之行政程序法，就行政機關所為有特定相對
    人之書面行政處分或行政行為之送達，於第67條至第91條定
    有明文規定，同法第110條第1項復明定：「書面之行政處分
    自送達相對人及之利害關係人起；書面以外之行政處分自以
    其他適當方法通知或使其知悉時起，依送達、通知或使知悉
    之內容對其發生效力」，而交通裁罰事件中相關行政機關所
    為之行政行為，並非屬行政程序法第3條第1項、第2項所列
    舉之得排除行政程序法適用之行政機關或行政行為，且交通
    違規之舉發在性質上復屬公法上有相對人之書面意思通知，
    故自應適用行政程序送達之規定，以書面之舉發通知依行政
    程序之規定合法送達於受通知人時，始完成舉發程序而發生
    效力。此外，交通勤務警察於填製舉發違反道路交通管事件
    通知單時，如係當場舉發，應填記駕駛人或行人為姓名、性
    別、出生年月日、地址、身分證統一編號及車主姓名、地址
    、車牌號碼、車輛種類。被查獲之駕駛人或行為人為受處分
    人時，應於填記通知單後將通知聯交付該駕駛人或行為時簽
    名或蓋章收受之；拒絕簽章者，仍應將通知聯交付該駕駛人
    或行為人收受，並記明其事由及交付之時間；拒絕收受者，
    應告知其應到案時間及處所，並記明事由與告知事項，視為
    已收受，違反道路交通管理事件統一裁罰基準及處理細則第
    11條第1項第1款定有明文。
  (二)查本件受處分人於98年1月5日凌晨4時16分許，駕駛車牌號
    碼U6-6253號自用小客車，沿臺北市○○路○段東往西方向行
    駛，行經信義路6段與松德路交岔路口時，信義路東往西方
    向行車管制燈號已為紅燈，受處分人未暫停即逕自信義路6
    段左轉松德路往南方向行駛，適為巡邏勤務沿臺北市○○路
    北往南方向行駛在松德路與信義路交岔路口前停等紅燈之警
    員乙○○、莊南樓發覺，而追躡攔停受處分人，受處分人拒
    絕於通知單上簽名，警員告知受處分人：「簽名不是要你承
    認違規與否，只是表示我這張交給你，你這張要拿去繳錢，
    要去申請也好，隨便你，你要簽名嗎？」，受處分人：「我
    不要，你再寄給我就好了。」，警員稱：「好，礙於規定，
    我要舉發你」，並有撕下通知聯交受處分人收受，受處分人
    又問：「你沒有把你的編號給我」，警員答：「這（指通知
    聯）上面有，這上面我的單位及我的名字，把你的行照還給
    你，這張給你。不好意思，打擾你的時間，謝謝你！雖然你
    不簽名，但這張還是給你，這樣就可以了，不好意思！你可
    以離開」等情，業據證人即舉發本件違規之執勤警員乙○○
    於本院審理時到庭證述明確，並經本院當庭勘驗證人乙○○
    所庭呈當日巡邏車上受處分人違規情形之錄影光碟及警員舉
    發受處分人之對話錄音光碟屬實（見本院98年6月17日勘驗
    筆錄），堪認受處分人已經收受通知聯，受處分人辯稱其未
    收受通知聯云云，顯與事實不符，不足採信。惟查受處分人
    當時拒絕在通知單上簽名等情，此據受處分人於本院審理時
    陳述明確，並據證人陶思穎具結證述明確，依上揭違反道路
    交通管理事件統一裁罰基準及處理細則第11條第1項第1款規
    定，於受處分人拒絕在通知聯上簽名時，執勤警員仍應將通
    知聯交付受處分人收受，並記明其事由及交付之時間，而本
    件執勤警員於受處分人拒絕簽章時，雖有主動交付通知聯給
    受處分人收受，惟漏未在通知單移送聯、存根聯上記明受處
    分人拒絕簽名之事由及交付通知聯與受處分人之時間，此觀
    諸舉發通知單移送聯、存根聯即明，又如前所述，交通違規
    之舉發在性質上屬公法上有相對人之書面意思通知，須該書
    面之舉發通知合法送達於受處分人時，始屬完成舉發程序而
    發生效力，而本件執勤警員漏未將受處分人拒絕簽章事由及
    交付時間記載於通知單移送聯、存根聯上，顯見該書面舉發
    程序尚未完成。此外，該違規行為自終了之日98年1月5日起
    ，本應於3個月內完成舉發，惟原舉發單位並未於98年4月5
    日以前補正原舉發程序瑕疵而完成舉發程序，依法已不得舉
    發，是舉發單位所為本件舉發，於法即有未合。而交通違規
    事件之裁決，必須該違規事件業經合法舉發為前提，原處分
    機關不察，誤以為員警在通知單移送聯上記載「拒簽」，即
    視為已完成舉發，進而裁處罰鍰並記違規點數3點，顯不合
    法。
四、綜上所述，本件受處分人在臺北市○○路○段東往西方向闖
    紅燈左轉松德路行駛之違規行為，因舉發單位所為舉發程序
    有瑕疵，復未於行為成立之日起3個月內補正，依道路交通
    管理處罰條例第90條前段規定，不得舉發，原處分機關未察
    ，誤以為舉發單位已對受處分人完成舉發，進而裁處罰鍰
    5,400元並記違規點數3點，即有未洽，是原處分應予撤銷，
    復因未於舉發期限內完成舉發，已不得舉發，本院並諭知受
    處分人該違規行為不罰。
五、據上論斷，應依道路交通案件處理辦法第20條前段，裁定如
    主文。
中    華    民    國    99    年    1     月    18    日
                              交通法庭法  官  陳慧萍
以上正本證明與原本無異
如不服本裁定應於送達後5日內向本院提出抗告狀
                                      書記官  黃慧怡
中    華    民    國    99    年    1     月    18    日

司法院資訊處製作；財團法人民間司法改革基金會備份。
